臺灣臺北地方法院簡易民事判決
111年度北簡字第6576號
原      告  郭仲恩即立暘科技工程行





被      告  宏笙資產開發股份有限公司（原名宏笙營造有限公
            司）    

法定代理人  楊穠逢  

訴訟代理人  朱奕福  

上列當事人間請求給付票款事件，本院於民國一百一十一年十一
月十七日言詞辯論終結，判決如下︰
    主    文
被告應給付原告新臺幣伍拾萬元，及自民國一百一十年十月十三
日起至清償日止，按年息百分之六計算之利息。
訴訟費用新臺幣伍仟肆佰元由被告負擔。
本判決得假執行。但被告如以新臺幣伍拾萬元為原告預供擔保，
得免為假執行。
    事    實
甲、原告方面：
一、聲明：如主文第一項所示。
二、陳述略稱：
  ㈠緣原告執有被告宏笙資產開發股份有限公司（原名宏笙營造
    有限公司）所簽發票號AH0000000、票面金額新臺幣（下同
    ）五十萬元、到期日為民國一百一十年九月三十日，以元大
    商業銀行股份有限公司古亭分行為付款人之支票一紙（下稱
    系爭支票），詎系爭支票屆期時竟以拒絕往來戶為由遭退票
    ，嗣經原告屢經催討，亦不獲付款，爰依給付票款法律關係
    提起本件訴訟。對臺灣臺北地方檢察署（下稱臺北地檢署）
    一一○年度偵字第二七八八四號不起訴處分書沒有意見，原
    告完成工作要跟被告請款。
　㈡關於被告所言，去年做的工程到現在都沒有收到錢。當初被
    告的工地主任即證人羅進吉拿系爭支票給原告，原告的工程
    款是三十多萬元沒有到五十萬元，所以原告還補了差額給證
    人羅進吉，所以原告得請求之本金金額確實是五十萬元。證
    人羅進吉所述皆為事實，到底系爭支票是不是證人羅進吉的
    薪水，原告不清楚，但原告確實有補差額，原告收到系爭支
    票領不到錢，所以才提起訴訟。
三、證據：聲請傳喚證人羅進吉，並提出經濟部商業司商工登記
    公示資料查詢服務一件、系爭支票暨退票理由單影本一件為
    證。
乙、被告方面：被告未於最後言詞辯論期日到場，前曾到庭聲明
    陳述如下：
一、聲明：原告之訴駁回。
二、陳述略稱：
　㈠原告工程款總共三十多萬元，並非系爭支票所載金額五十萬
    元。原告的施工地點在中和，被告還沒有跟業主請款，原告
    也有去現場看過，圍籬還在，等撥款的時候就會付給原告十
    二萬多元。原告有做三個地點，這是第一個地點，第二個地
    點在楊梅，公司總共支付現場二百多萬元，但業主分文未付
    ，第三宜蘭工地工程款圍籬部分還沒請款，以上待工程款下
    來被告會跟原告做清償動作。
　㈡系爭支票是放在工地，工地主任即證人羅進吉交給原告，當
    時被告訴訟代理人並不知道，當初被告訴訟代理人是被告現
    場人員，現在不是。證人羅進吉現已未在被告這邊做，系爭
    支票當初是被告叫證人羅進吉幫忙換現金，後來證人羅進吉
    表示系爭支票給原告，沒有講到差額的錢，原告現在講這個
    補差額給證人羅進吉的狀況是第一次聽到，之前都沒聽過。
三、證據：無。
丙、本院依職權調閱臺北地檢署一一○年度偵字第二七八八四號
    不起訴處分書。
    理    由
一、程序方面：
  ㈠按民事訴訟法第十三條規定：「本於票據有所請求而涉訟者
    ，得由票據付款地之法院管轄。」。經查，本件系爭支票付
    款地位於本院轄區，故本院有管轄權，合先敘明。
  ㈡本件被告經合法通知未於最後言詞辯論期日到場，核無民事
    訴訟法第三百八十六條所列各款情形，應依職權由原告一造
    辯論而為判決。
二、按在票據上簽名者，依票上所載文義負責；發票人應照支票
    文義擔保支票之支付。票據法第五條第一項、第一百二十六
    條分別定有明文。次按執票人向支票債務人行使追索權時，
    得請求自為付款提示日起之利息，如無約定利率者，依年利
    六釐計算，票據法第一百三十三條亦定有明文。再按票據乃
    文義證券及無因證券，票據上之權利義務，悉依票上所載文
    義定之，與其基礎之原因關係各自獨立，票據上權利之行使
    ，不以其原因關係存在為前提，執票人行使票據上權利時，
    就其基礎之原因關係確係有效存在，不負舉證責任。若票據
    債務人以自己與執票人間所存抗辯之事由，對抗執票人，依
    票據法第十三條規定觀之，應由票據債務人就該抗辯事由負
    舉證之責任。本件系爭支票已將應記載之事項載明，完成發
    票行為，上訴人處於得行使票據權利之狀態，則就阻礙其行
    使票據權利之原因關係是否存在之事實，自應由票據債務人
    即被上訴人舉證證明（最高法院九十五年台簡上字第十五號
    判決意旨參照）。末按民事訴訟法第二百七十七條規定：「
    當事人主張有利於己之事實者，就其事實有舉證之責任。但
    法律別有規定，或依其情形顯失公平者，不在此限。」，又
    原告對於自己主張之事實已盡證明之責後，被告對其主張，
    如抗辯其不實並提出反對之主張者，則被告對其反對之主張
    ，亦應負證明之責，此為舉證責任分擔之原則（最高法院十
    八年上字第二八五五號裁判意旨參照）。
三、經查：㈠原告主張之事實，已據其提出經濟部商業司商工登
    記公示資料查詢服務一件、系爭支票暨退票理由單影本一件
    為證，經核對相關證物原本無訛，被告前曾到庭亦未否認簽
    發系爭支票之事實，堪認原告主張為真實；㈡被告雖抗辯原
    告工程款總共僅三十多萬元，並非系爭支票所載金額五十萬
    元，業主之工程款下來會跟原告清償云云，然業主是否給付
    工程款給被告，乃業主與被告間之法律關係，與原告無涉，
    且被告所稱當時工地主任羅進吉於本院一一一年十一月十七
    日言詞辯論期日到庭證稱：「…當初被告是拿兩張五十萬元
    的支票希望我去換錢，有一張我找朋友換掉了，錢我有交給
    被告，另外一張我問被告是否交給原告，然後差額拿給被告
    ，這兩張票不是我的薪水，但是原告有拿差額給我，我交給
    被告，被告拿去付其他的廠商，是我代替被告去付其他的廠
    商，被告都知道這些事情，差額的錢不是進我的口袋。」（
    參本院卷第七十二頁），由其證言可知系爭支票之原因債權
    確為五十萬元，被告所提前揭票據原因抗辯並不足採；㈢基
    上，本件被告既為系爭支票之發票人，即應依票上所載文義
    負發票人之責任，被告上開所辯，洵無足取，是原告依票據
    關係請求被告給付如主文第一項所示之支票票款及利息，即
    無不合，應予准許。
四、綜上所述，原告本於給付票款之法律關係，請求被告給付原
    告五十萬元及自一百一十年十月十三日起至清償日止，按年
    息百分之六計算之利息，為有理由，應予准許。
五、本件係就民事訴訟法第四百二十七條第二項第六款訴訟適用
    簡易程序所為被告敗訴之判決，依同法第三百八十九條第一
    項第三款規定，應依職權宣告假執行。並依同法第三百九十
    二條第二項規定，依職權宣告被告預供擔保後，得免為假執
    行。
六、本件訴訟費用額，依後附計算書確定如主文所示金額。
七、本件事證已臻明確，兩造其餘攻擊防禦方法，於本判決結果
    不生影響，爰不一一論述，併此敘明。
八、據上論結，原告之訴為有理由，依民事訴訟法第四百三十三
    條之三、第七十八條，判決如主文。
中　　華　　民　　國　　111 　年　　12　　月　　8 　　日
                              臺北簡易庭
                              法      官  文衍正
以上正本係照原本作成。
如對本判決不服，須於判決送達後二十日內向本庭（臺北市重慶
南路一段一百二十六巷一號）提出上訴狀。（須按他造當事人之
人數附繕本）。如委任律師提起上訴者，應一併繳納上訴審裁判
費。
中　　華　　民　　國　　111 　年　　12　　月　　8 　　日
                              書  記  官  高秋芬
訴訟費用計算書：
項        目             金  額（新臺幣）        備  註 
第一審裁判費　　           5,400元
合　　　　計　　     　    5,400元